# 记账本位币变更

提问人：boyuan3000 时间：2011-08-17 23:48:48
使用美元为记账本位币的企业，按规定也应在年末折算成人民币报表。准则对其折算有具体要求。但变更成人民币为记账本位币时，为何能全部项目按变更时的即时汇率折算呢？请高手赐教！ 谁能谈一下呢？谢谢！

回答人：chenyiwei
当初IAS 21就是这样规定的（IAS 21.37）。

提问人：boyuan3000 时间：2011-08-17 22:04:31
企业记账本位币发生变更的，其比较财务报表应当以可比当日的即期汇率折算所有资产负债表和利润表项目。 如一企业，原是用美元做记账本位币的，现改为人民币做记账本位币。按新准则要求是用即期汇率折算资产负债表及利润表的所有项目，因此不会产生汇兑损益。问题一：变更之前每年年度审计时，都要做人民币报表，当时的货币资金折算原则是美元按年末汇率折算，人民币不折。固定资产按上年为基数增加减少计算得到（企业不想因此产生收益，所以这样），未分配利润是从利润表抄过来的（近似于一年平均汇率），实收资本一直不变，最麻烦的是应交税金：是先确定人民币而后按发生时汇率折成美元，做人民币报表时只是还原成人民币不按年末汇率折算。。。这样就形成一个不知放那的报表折算差额（没放在所有者权益里，而是放在所有者权益的下面单列）。。。。
问题二：如果按变更时即时汇率折算所有项目，如何与已出的审计过的人民币报表吻合呢？ 请高手不吝赐教！

回答人：chenyiwei
回复 boyuan3000 的帖子
1 、以前年度会计处理中的不正规做法，如果对被审计财务报表影响重大的，应当提请作为会计差错予以更正。
2 、原则上是在变更记帐本位币时点，所有报表项目都按照现行汇率折合。但考虑到实收资本具有特殊的法律意义，尤其是某些以外币记帐的企业的注册资本可能是以人民币表示的，按现行汇率折合的结果可能导致折算后的实收资本与注册资本不一致，为了避免这种情况，也可允许对实收资本继续按当时的历史汇率折算，实收资本的汇率差额调整资本公积。但留存收益项目按规定应按现行汇率折合。这样处理的结果就是在股东权益变动表中出现一项因变更本位币导致的特殊的股东权益内部结转事项，即把原先的外币报表折算差额分到了资本公积、盈余公积、未分配利润等项目中。

回答人：chenyiwei
回复 boyuan3000 的帖子
《企业会计准则第 19 号——外币折算》第八条：企业因经营所处的主要经济环境发生重大变化，确需变更记账本位币的，应当采用变更当日的即期汇率将所有项目折算为变更后的记账本位币。
这种情况的股东权益结转可以在股东权益变动表中“所有者权益内部结转”项目下单列“变更记帐本位币的影响”项目，事实上的效果就是由于按即期汇率重新折算所有报表项目而把原先人民币报表上的外币报表折算差额结零，而转入其他股东权益项目中，消除其他股东权益项目过去按历史汇率折算导致的差异。 中国准则和国际准则在此问题上的规定相同。

回答人：chenyiwei
回复 iceboy1 的帖子
如果国内法定报表已经按照新准则编制的，我理解不可以出现这种差异。US GAAP对functional currency的定义是“An entity's functional currency is the currency of the primary economic environment in which the entity operates; normally, that is the currency of the environment in which an entity primarily generates and expends cash. (See paragraphs 830-10-45-2 through 830-10-45-6 and 830-10-55-3 through 830-10-55-7.”基本与IAS 21和CAS 19的规定一致。

提问人：boyuan3000 时间：2011-08-18 19:36:38
真挚的谢谢chenyiwei 老师的耐心解答。 这样做对税收有什么影响没有？例如资产负债的计税基础，应交税金等等。。与以前报出的人民币报表的衔接会不会有问题？因为变更记账本位币所能依据的就是外币折算准则的第八条一句话而已，实际变更时，需要注意些什么？ 不好意思，我太笨，希望您不要嫌我烦。。。。。。

回答人：chenyiwei
我理解对税务影响应当较小，原先就是需要折算为人民币纳税的，应纳税所得额也是以人民币为币种计算。

提问人：hadewgvc 时间：2018-01-18 19:52:30
陈老师您好，我想咨询一个关于记账本位币的类似问题：我今年审计的这家公司是在香港注册成立的，日常经营环境业务用到的主要是美元，企业一直以人民币作为该公司的本位币，上期期末审计师对该公司报表进行了一个模拟美元为本位币的处理，模拟该公司是以美元作为本位币，则不应产生汇兑损益，故将财务费用-汇兑损益 100 万调整至外币报表折算。我的疑问：1.该处理是否正确？2. 企业在 17 年中期更换了财务系统，新系统内将记账本位币改为了美元，如上述处理不正确，在本期我应该如何处理？@chenyiwei

回答人：chenyiwei
未见这样处理有重大不合理之处。

提问人：laienya 时间：2018-07-27 09:58:59
请教陈老师，一家内地上市公司的境外子公司（拟在境外上市-HK），该公司主要经营业务集中在境地，之前一直采用HKD作为记账本位币，现在想变更为以RMB作为记账本位币。问题如下： 1 、这种变更是否合理，对境内上市公司以及子公司拟境外上市有无实质障碍？ 2 、若合理，境外子公司如何从HKD折算为RMB作为记账本位币，包括比较会计报表的处理。（采用变更日即期汇率？疑虑：
若采用即期汇率折算后 应收账款金额与实际回款金额存在的差异如何处理（内地客户以RMB支付） 谢谢！

回答人：chenyiwei
要证明该子公司所处的经济环境确实在本年度内发生了重大的变化，这样变更本位币才是合理的，否则是前期差错。如果变更合理，则如你所述，以变更日即期汇率折算所有资产负债表项目。

提问人：laienya 时间：2018-07-28 14:38:57
再次请教陈老师：若本年度经营经济环境较去年前年相比，并未发生大变化，但较大前年相比变化较大，主要是公司从前年开始经营业务发展重心转移到境内，转移后发展较好。在这种情况下变更记账本位币，是否也需要对去年前年进行差错更正处理？感谢！

回答人：chenyiwei
是，要考虑对去年前年的记账本位币选用错误作为前期差错予以更正。